臺灣臺南地方法院刑事判決　　　　　　　　　　　　　九十一年度易字第八七四號
　　公　訴　人　臺灣臺南地方法院檢察署檢察官
　　被　　　告　甲 ○ ○○
右列被告因竊盜案件，經檢察官提起公訴（九十一年度偵字第四七○號），本院判決
如左：
    主  文
甲○○○無罪。
    理  由
一、公訴意旨略以：被告甲○○○意圖為自己不法之所有，於民國九十年十二月二日
    二十二時許，在臺南市○○路○段一八巷巷口，竊取被害人乙○○所有之車號Ｕ
    ＤＤ─六○三號機車一部，得手後留供己用，嗣於九十一年一月四日十一時十五
    分許，經警於臺南市○○街一九七巷八弄八號前查獲，因認被告甲○○○涉犯刑
    法第三百二十條第一項之竊盜既遂罪嫌。
二、按犯罪事實應依證據認定之，無證據不得推定其犯罪事實；又不能證明被告犯罪
    者，應諭知無罪之判決，刑事訴訟法第一百五十四條、第三百零一條第一項分別
    定有明文。次按犯罪事實之認定，應憑真實之證據，倘證據是否真實尚欠明確，
    自難以擬制推測之方法，為其判斷之基礎；而認定犯罪事實之證據係指足以認定
    被告確有犯罪行為之積極證據而言，該項證據自須適合於被告犯罪事實之認定，
    始得採為斷罪資料；又認定犯罪事實所憑之證據，固不以直接證據為限，間接證
    據亦應包括在內，惟採用間接證據時，尤須基於該證據在直接關係上所可證明之
    他項事實，本於事理之作用足以證明待證事實者，方為合法，不得徒憑主觀上之
    推想，將一般經驗上有利被告之其他合理情況逕予排除；再訴訟上證明之證據資
    料，須於通常一般之人均不致有所懷疑，而得確信其為真實之程度者，始得據為
    有罪之認定，倘其證明尚未達到此一程度，而有合理之懷疑存在，復無其他調查
    途徑可循，根據「罪證有疑，利於被告」之證據法則，即無從為被告有罪之確信
    ，法院即應為無罪之判決，最高法院分別著有五十三年臺上字第六五六號、二十
    九年上字第三一○五號、三十二年上字第六七號、七十六年臺上字第四九八六號
    判例可資參照。又法院受理刑事訴訟案件，其審判之範圍不及於未起訴之犯罪，
    為刑事訴訟法第二百六十八條所明定，若被訴事實未獲積極證明，縱然檢察官起
    訴所憑事證尚非不可懷疑被告另涉其他罪嫌，亦非受訴法院依據審判職權所應調
    查之範圍，尤不得反於罪疑法則轉令被告就被訴罪名自證無罪、甚或自證觸犯其
    他未被起訴之罪名。
三、公訴人認被告甲○○○涉犯右揭竊盜犯行，無非以上開機車確係乙○○於前開時
    地失竊，業據乙○○於警訊中證述明確，並有贓物領據一紙附卷可稽；被告又無
    法交待取得該機車之來源供公訴人調查；且機車價值不低，他人偷車後無代價贈
    與被告使用，顯與常情不符等為其主要論據。訊之被告甲○○○堅決否認有何竊
    盜犯行，辯稱：上開機車係伊工作「和馨電子公司」之同事林姓男子於九十年十
    二月初，因見伊走路上下班太辛苦，贈與伊騎用等語。
四、經查：
  (一)上開機車之車主乙○○於警訊中之上開證詞及卷附贓物領據，僅能證明上開機車
    確係遭竊之贓車，而無法證明確係被告竊取上開機車移歸自己實力支配管領中。
  (二)被告雖無法交待林姓男子之真實姓名年籍及連絡方法，供公訴人或本院傳訊林姓
    男子加以查證贓車來源，惟持得贓物之可能原因，在通常社會生活經驗上原不限
    於向人收受或故買，或係善意受讓，或係自為竊盜、侵占、詐欺、強盜、搶奪等
    其他財產犯罪行為，倘無其他必要之積極證據，自不得徒憑主觀推測任意臆斷其
    一而排除其他有利或不利被告之可能，致違刑事訴訟發見真實之基本裁判立場。
    故不能單以被害人之指述被告所收受係贓車之事實，而遽認被告取得機車之原因
    必出於竊盜一途，或僅以「不知給車人之姓名、住址」、「所騎乘者係贓車」等
    情，徒憑主觀上之推想，將一般經驗上有利被告之其他合理情況逕予排除，而以
    擬制推測之方法遽以論罪。
  (三)至被告所辯他人將價值不低之上開機車無償交予其使用之辯解，是否與常情相符
    而不可採信，此涉及被告將該車移歸自己占有管領中時，主觀上是否有上開機車
    係贓車之認識，而有構成收受贓物罪之可能；且刑事被告並不負「自證無罪」之
    義務，在別無其他積極證據足認被告取得上開機車之原因係竊盜之情形下，自不
    得以被告之辯解與常情不符，即遽論被告成立竊盜罪。
  (四)證人即現場查獲警員林志峰於本院證稱：所長發現上開機車係贓車，就指示二人
    一班自九十一年一月三日晚上開始埋伏在該處，至翌日（九十一年一月四日）中
    午發現被告正欲騎用上開機車，即上前逮捕被告等語（見本院卷第二四頁），亦
    僅能證明上開機車係在被告占有管領中，而無法證明被告係基於竊盜之原因，而
    取得上開機車之持有關係。
  (五)綜上所述，依本案卷證資料，除被害人乙○○指述上開機車係遭竊之贓車外，並
    無其他積極事證可資佐證被告有何竊盜之事實，本院無法徒憑上開機車確係被竊
    之贓物曾經被告占有管領中之事實，遽而認定被告著手實施使上開機車脫離原所
    有人之竊盜犯行，蓋司法偵查機關苟無法明確查知被告之行為屬性究係竊盜、收
    贓或侵占遺失物，依「罪證有疑，利於被告」之證據法則，訴追被告竊盜犯行於
    法律上應認犯罪未獲適切之證明。此外，復查無其他積極證據可資證明被告確有
    檢察官所指之竊盜犯行，既不能證明被告犯罪，揆諸前開判例意旨，依法應為無
    罪判決之諭知。
  (六)至被告是否涉犯收受贓物之犯行，因與竊盜行為非屬相同之社會基本事實，本院
    無從逕行審查其他犯行之事實，附此敘明。
據上論斷，應依刑事訴訟法第三百零一條第一項，判決如主文。
本案經檢察官蘇聰榮到庭執行職務。
中      華      民      國    九十一    年      八      月     十四     日
                                  臺灣臺南地方法院刑事第四庭
                                      審判長法  官  簡  慧  娟
                                            法  官  陳  志  成
                                            法  官  林  欣  玲
右正本證明與原本無異。
如不服本判決，應於判決送達後十日內，向本院提出上訴狀。
                                            書記官  莊  淑  雅
中      華      民      國    九十一    年      八      月     十四     日
